臺灣板橋地方法院刑事判決　　　　　　94年度易字第311號
公　訴　人　臺灣板橋地方法院檢察署檢察官
被　　　告　甲○○
上列被告因偽造文書案件，經檢察官提起公訴（94 年度偵字第
1478 號），本院於準備程序進行中，被告就被訴事實為有罪之
陳述，經告知被告簡式審判程序之旨，並聽取當事人之意見後，
裁定進行簡式審判程序，判決如下：
    主  文
甲○○行使偽造私文書，足以生損害於公眾及他人，累犯，處有
期徒刑伍月，如易科罰金，以參佰元折算壹日。扣案變造「乙○
○」國民
；如附表所示文件上偽造「乙○○」之署押共參拾貳枚均沒收。
    事  實
一、甲○○前曾因違反著作權法案件，經本院九十年度易字第二
    ○二三號判處有期徒刑五月確定，於民國九十一年五月五日
    執行完畢出監；又因違反著作權法案件，分別經本院以九十
    一年度易字第二二一號、九十一年度易字第二三六四號，判
    處有期徒刑一年二月、六月確定，甫於九十三年一月二十日
    縮短刑期假釋出監，縮刑期滿日期為九十三年五月十四日，
    在有期徒刑所餘刑期內，未經撤銷假釋，餘刑以已執行論。
    詎仍不知悔改，復因被訴竊盜不到庭而經本院發布通緝，為
    免遭拘捕，遂於九十四年一月間，與姓名年籍不詳綽號「紅
    蟳」之成年男子，共同基於變造國民
    意聯絡，在臺北縣新莊市○○路附近之夜市旁，將照片交予
    該名友人，由該名友人持往不明處所將原為乙○○之國民身
    分證、駕駛執照換貼甲○○照片，而變造該國民
    車駕駛執照。旋於同年一月六日二十時許，在臺北縣新莊市
    ○○路附近之夜市旁，連同乙○○之車輛保險卡交付予甲○
    ○，足以生損害於戶政機關對
    汽車駕駛執照管理之正確性及乙○○本人。嗣甲○○於九十
    四年一月八日，在臺北縣五股鄉○○路○段一八九巷三號行
    竊時（所涉竊盜部分另案由檢察官偵辦），遭人發現報警而
    當場查獲。甲○○為規避刑責及隱瞞通緝犯身分，乃基於行
    使變造特種文書之犯意，出示前開變造之乙○○國民
    以應訊，並基於行使偽造私文書之犯意，冒用乙○○之名義
    ，接續在如附表所示文件上，偽造乙○○署押，足以生損害
    於司法警察機關對刑事案件調查之正確性及乙○○本人。
二、案經臺北縣政府警察局蘆洲分局報請臺灣板橋地方法院檢察
    署檢察官偵查起訴。
    理  由
一、上開事實，迭據被告甲○○於警詢、偵查及本院審理時坦承
    不諱，核與證人乙○○於偵訊時證述情節相符，並有偽造「
    乙○○」署押之警詢筆錄、搜索扣押筆錄及扣押物品目錄表
    各一份在卷可稽，及遭變造之「乙○○」國民
    執照各一張扣案可佐。是本件事證明確，被告犯行洵堪認定
    ，應依法論罪科刑。
二、按扣押應制作收據，詳記扣押物之名目，付與所有人、持有
    人或保管人，刑事訴訟法第一百三十九條第一項亦有明文，
    本件被告在扣押物品目錄表之「所有人／持有人／保管人」
    欄項下偽造「王文祥」署押，因該扣押品目錄表，具有收據
    性質，亦屬刑法第二百十條所稱之私文書（最高法院八十五
    年度台上字第六０二六號判決意旨參照）。是核被告換貼自
    已相片至「乙○○」國民
    ，所犯係刑法第二百十六條、第二百十二條之行使變造特種
    文書罪。被告變造特種文書之行為，與姓名年籍不詳綽號「
    紅蟳」之成年男子間，有犯意聯絡及行為分擔，為共同正犯
    。惟其變造特種文書進而行使，變造之低度行為為行使之高
    度行為所吸收，自不另論罪。又被告於九十四年一月八日為
    警查獲行使前開變造之國民
    物品目錄表偽造「乙○○」署押，並持以向警方行使，藉以
    表示收受該目錄表之收據之意思，則係犯刑法第二百十六條
    、第二百十條之行使偽造私文書罪。此部分偽造私文書之行
    為為其後行使之高度行為所吸收，不另論罪。被告同次為警
    查獲後在附表所示之警詢、搜索扣押筆錄等文件上偽造「乙
    ○○」署押之行為，因係承繼上開偽造私文書之偽造署押行
    為之同一犯意接續所為，仍係侵害相同之單一法益，自應包
    含於上開偽造署押單純一罪內，而上開偽造私文書之偽造署
    押行為，既因屬偽造私文書之階段行為而不另論罪，則被告
    於上述附表所示之警詢、搜索扣押筆錄等文件上偽造「乙○
    ○」署押之行為，亦應為行使偽造私文書罪所吸收，不另依
    刑法第二百十七條第一項偽造署押罪論擬。公訴意旨漏未起
    訴被告在附表所示搜索扣押筆錄、搜索扣押物品目錄表上偽
    造「乙○○」署押及行使該搜索扣押物品目錄表私文書之犯
    行，惟此部分犯罪事實，與已起訴之事實分別有實質上一罪
    及裁判上一罪之關係，並經蒞庭檢察官當庭表示擴張此部分
    犯罪事實，本院自得併予審究，爰此敘明。被告所犯上開行
    使變造特種文書、行使偽造私文書二罪間，則有方法目的之
    裁判上一罪牽連關係，應從一重之行使偽造私文書罪論處。
    末查，被告有如事實欄所載前科，有臺灣高等法院被告前案
    紀錄表在卷可稽，其於有期徒刑執行完畢後，五年內再犯有
    期徒刑以上之本罪，為累犯，應依刑法第四十七條之規定加
    重其刑。爰審酌被告犯罪之動機、目的、手段、對社會及被
    害人所生之危害及犯罪後坦承犯行等一切情狀，量處如主文
    所示之刑，並諭知易科罰金之折算標準。
三、扣案遭變造「乙○○」國民
    「甲○○」相片各一張，係被告所有供犯罪所用之物，業經
    被告供承在卷，應依刑法第三十八條第一項第二款規定予以
    宣告沒收；至如附表所示被告於警詢筆錄、搜索扣押筆錄及
    扣押物品目錄表上偽簽之「乙○○」署名共十三枚及按捺之
    指印共十九枚，均係偽造之署押，應均依刑法第二百十九條
    規定宣告沒收。
據上論斷，應依刑事訴訟法第299 條第 1 項前段、第 273 條之
1 第1 項，刑法第216 條、第212 條、第210 條、第55條、第47
條、第41條第1 項前段、第219 條、第38條第1 項第2 款，罰金
罰鍰提高標準條例第1 條前段、第2 條，判決如主文。
本案經檢察官陳鴻濤到庭執行職務
中    華    民    國    94    年     4    月    27    日
                  刑事第九庭法  官  李  君  豪
以上正本證明與原本無異。
如不服本判決，應於送達後10日內向本院提出上訴狀。
                            書記官  蕭  汝  芳
中    華    民    國    94    年     4    月    27    日
附錄本案論罪科刑法條全文：
刑法第210條
偽造、變造私文書，足以生損害於公眾或他人者，處五年以下有
期徒刑。
刑法第212條
偽造、變造護照、旅券、免許證、特許證及關於品行、能力、服
務或其他相類之證書、介紹書，足以生損害於公眾或他人者，處
一年以下有期徒刑，拘役或三百元以下罰金。
刑法第216條
行使第二百十條至第二百十五條之文書者，依偽造、變造文書或
登載不實事項或使登載不實事項之規定處斷。
附表：
┌──┬─────────────┬─────┬────┐
│編號│偽  造  署  押  之  文  件│方　　  式│數　　量│
├──┼─────────────┼─────┼────┤
│ 1. │94 年 1月 8 日臺北縣政府警│偽造「戴世│簽名 2枚│
│    │察局蘆洲分局五股分駐所調查│明」之署名│指印 8枚│
│    │筆錄第一次                │及指印    │        │
├──┼─────────────┼─────┼────┤
│ 2. │94 年 1月 8 日臺北縣政府警│偽造「戴世│簽名 3枚│
│    │察局蘆洲分局五股分駐所搜索│明」之署名│指印 3枚│
│    │扣押筆錄                  │及指印    │        │
├──┼─────────────┼─────┼────┤
│ 3. │臺北縣政府警察局蘆洲分局扣│偽造「戴世│簽名 8枚│
│    │押物品目錄表              │明」之署名│指印 8枚│
│    │                          │及指印    │        │
└──┴─────────────┴─────┴────┘
